【裁判字號】    98,審易,548
【裁判日期】    991004
【裁判案由】    詐欺
【裁判全文】
臺灣新竹地方法院刑事裁定             98年度審易字第548號
公  訴  人  臺灣新竹地方法院檢察署檢察官
被      告  辛○○○○○○
選任辯護人  楊長岳律師
被      告  丙○○
選任辯護人  廖健智律師
被      告  戊○○
            丁○○
            甲○○
            乙○○○○○○
            壬○○
選任辯護人  梁基暉律師
上列被告等因詐欺案件，經檢察官提起公訴（97年度偵字第8568
、8569號、98年度偵字第97、98號），及臺灣臺中地方法院檢察
署移送併案審理（98年度偵字第21452 號、99年度偵字第88號）
，本院裁定如下：
    主  文
本件原起訴書犯罪事實欄一中關於附表（一）編號第一、二、三
、五、六、七、八、九、十一、十二、十四、十五、十六、十七
、十八、十九、二十、二一、二二、二三、二四、二七、二八、
二九、三十、三一、三五、三六、三八號及附表（二）編號第二
、三、十號之犯罪事實，均公訴駁回。
    理  由
一、本件原起訴書犯罪事實欄第一段之內容略以：被告黃浚瑋（
    原名黃啟仁）與被告丙○○原為夫妻關係（已離婚），與被
    告戊○○、丁○○及甲○○原均係「克緹國際貿易股份有限
    公司」（下稱克緹公司）多層次傳銷會員，後因故陸續離開
    克緹公司。嗣被告黃浚瑋先後於民國94、95年間設立「天顏
    坊國際有限公司」（以下簡稱天顏坊公司）、「印月新股份
    有限公司」（以下簡稱印月新公司），又陸續吸收被告巫展
    浤及壬○○等人，由被告黃浚瑋擔任「大總監」，被告甲○○擔任「小總監」，被告巫展浤、丁○○及戊○○等人擔任
    協理，被告壬○○擔任經理，被告丙○○則擔任美容師等職
    位，由被告黃浚瑋等人招攬軍中同袍即附表（一）編號第一
    、二、三、五、六、七、八、九、十一、十二、十四、十五
    、十六、十七、十八、十九、二十、二一、二二、二三、二
    四、二七、二八、二九、三十、三一、三五、三六、三八號
    及附表（二）編號第二、三、十號所示被害人庚○○等33名
    職業軍人，分別約至臺中市○○○○路246 號即印月新公司
    實際營業處所，佯稱可體驗免費美容療程，由被告丙○○為
    其等提供作臉之美容服務，嗣後再向其等收取高額之美容產
    品費用。被害人庚○○等33人因無力支付，被告黃浚瑋等人
    即於附表（一）編號第一、二、三、五、六、七、八、九、
    十一、十二、十四、十五、十六、十七、十八、十九、二十
    、二一、二二、二三、二四、二七、二八、二九、三十、三
    一、三五、三六、三八號及附表（二）編號第二、三、十號
    所示時、地趁機遊說被害人庚○○等33人加入天顏坊公司和
    印月新公司，詐稱：若投資新臺幣（下同）12萬元購買美容
    產品，可加入印月新公司擔任主任；若投資45萬元或60 萬
    元購買美容產品，可分別擔任一般襄理或領經理級報酬之襄
    理（簡稱「大襄」），擔任「大襄」者，每遊說1 人投資60
    萬元購買美容產品，可抽取7 萬元佣金，遊說2 人投資60
    萬元購買美容產品，即可晉升經理，而經理每遊說1 人投資
    60萬元購買美容產品，可抽取9 萬元佣金，會員如1 年內投
    資未獲利，印月新公司將全額退還投資金額等語，使被害人
    庚○○等33人均陷於錯誤而投資如附表（一）編號第一、二
    、三、五、六、七、八、九、十一、十二、十四、十五、十
    六、十七、十八、十九、二十、二一、二二、二三、二四、
    二七、二八、二九、三十、三一、三五、三六、三八號及附
    表（二）編號第二、三、十號所示金額，該投資金額則由被
    告黃浚瑋等人朋分而未依約購買產品。嗣因被害人洪呈緣（
    如附表（一）編號147 號所示）於96年3 月間在新竹縣竹北
    市○○路、三民路口麥當勞內被騙，並被帶至臺中市○○○○路276 號公司簽約後，發覺受騙，乃報警處理，因而為警
    循線查獲上情，因認被告黃浚瑋等人分別涉犯刑法第339 條
    第1 項之詐欺取財罪嫌及同條第3 項、第1 項之詐欺取財未
    遂罪嫌等語。
二、按檢察官就被告犯罪事實，應負舉證責任，並指出證明之方
    法。法院於第一次審判期日前，認為檢察官指出之證明方法
    顯不足認定被告有成立犯罪之可能時，應以裁定定期通知檢
    察官補正；逾期未補正者，得以裁定駁回起訴，刑事訴訟法
    第161 條第1 項、第2 項定有明文。又檢察官除應就被告之
    犯罪事實負提出證據之責任外，並應負說服之責任，使法官
    確信被告犯罪構成事實之存在。而所謂「檢察官指出之證明
    方法顯不足認定被告有成立犯罪之可能」，應指法院審查檢
    察官起訴及全案卷證資料，依客觀之論理與經驗法則，從形
    式上審查，即可判斷被告顯無成立犯罪之可能者，例如：(1)
    起訴書證據及所犯法條欄所記載之證據明顯與卷證資料不符
    ，檢察官又未提出其他證據可資證明被告犯罪、(2)僅以被告
    或共犯之自白或告訴人之指訴，或被害人之陳述為唯一之證
    據即行起訴、(3)以證人與實際經驗無關之個人意見或臆測之
    詞等顯然無證據能力之資料（有無證據能力不明或尚有爭議
    ，即非顯然）作為起訴證據，又別無其他證據足資證明被告
    成立犯罪、(4)檢察官所指出之證明方法過於空泛，如僅稱有
    證物若干箱或帳冊若干本為憑，至於該證物或帳冊之具體內
    容為何，均未經說明、(5)相關事證未經鑑定或勘驗等，法院
    辦理刑事訴訟案件應行注意事項第95點定有明文。
三、經查，本件檢察官原起訴書犯罪事實欄第一段記載內容係認
    被告黃浚瑋先後於94、95年間設立天顏坊公司及印月新公司
    ，其擔任「大總監」，被告甲○○擔任「小總監」，被告巫
    展浤、丁○○及戊○○等人擔任協理，被告壬○○擔任經理
    ，被告丙○○則擔任美容師等職位，由被告黃浚瑋等人招攬
    軍中同袍即附表（一）編號第一、二、三、五、六、七、八
    、九、十一、十二、十四、十五、十六、十七、十八、十九
    、二十、二一、二二、二三、二四、二七、二八、二九、三
    十、三一、三五、三六、三八號及附表（二）編號第二、三
    、十號所示被害人庚○○等33名職業軍人，分別約至印月新
    公司位於上址之實際營業處所，佯稱可體驗免費美容療程，
    由被告丙○○為其等提供美容服務，嗣後向其等收取高額之
    美容產品費用時，因被害人庚○○等人無力支付，被告黃浚
    瑋等人即於前揭附表（一）各該編號及附表（二）各該編號
    所示時、地，以前揭所載詐騙內容趁機遊說被害人庚○○等
    33人加入天顏坊公司和印月新公司，致使被害人庚○○等33
    人均陷於錯誤，而投資如前揭附表（一）各該編號及附表（
    二）各該編號所示金額等情，然在前揭附表（一）編號第一
    、二、三、五、六、七、八、九、十一、十二、十四、十五
    、十六、十七、十八、十九、二十、二一、二二、二三、二
    四、二七、二八、二九、三十、三一、三五、三六、三八號
    及附表（二）編號第二號之備註欄詐騙公司名稱中卻係記載
    「克麗緹娜緣家族」，足見係認被告等人係以「克麗緹娜緣
    家族」名義為詐欺行為，已非起訴書犯罪事實欄第一段所指
    係利用加入天顏坊公司或印月新公司為詐騙理由至明。而原
    起訴書犯罪事實欄對被告等人究係如何以該「克麗緹娜緣家
    族」名義為詐欺行為等情之記載均付之闕如，而上開附表（
    一）編號第一、二、三、五、六、七、八、九、十一、十二
    、十四、十五、十六、十七、十八、十九、二十、二一、二
    二、二三、二四、二七、二八、二九、三十、三一、三五、
    三六、三八號及附表（二）編號第二號內容充其量僅記載介
    紹投資內容之時間、地點及承辦人，以及訂約時間、地點及
    承辦人，暨貸款核撥時間及金額等內容而已，對於此種介紹
    投資內容及訂約暨核撥金額等情事為何會係詐騙行為，以及
    又為何會係以「克麗緹娜家族」為詐騙公司名稱等之關聯性
    ，在起訴書犯罪事實欄中均未有相關記載內容。再者，如附
    表（二）編號三所示內容中，僅記載被害人為己○○，介紹
    投資內容之時間為95年間某日，地點為臺中市水舞饌餐廳，
    承辦人為游健宏及王昭瑞，其他諸如訂約時間、地點及承辦
    人、貸款和撥時間及金額暨詐騙公司名稱等之記載均為「無
    」；又附表（二）編號十號所示內容中更僅有被害人為癸○○，介紹投資時間為96年間某日而已，其他諸如介紹投資之
    地點、承辦人、訂約時間、地點及承辦人、貸款和撥時間及
    金額暨詐騙公司名稱等之記載均為「無」，更無法得知被告
    等人係以和何人共犯，以何方式詐騙該被害人，被害人又如
    何陷於錯誤等犯罪情節。經本院於99年8 月23日裁定通知檢
    察應於送達後30日內補正原起訴書犯罪事實欄第一段關於附
    表（一）編號第一、二、三、五、六、七、八、九、十一、
    十二、十四、十五、十六、十七、十八、十九、二十、二一
    、二二、二三、二四、二七、二八、二九、三十、三一、三
    五、三六、三八號及附表（二）編號第二、三、十號所示之
    之被告等共同涉犯詐欺取財罪嫌之犯罪時間、地點、施用詐
    術之手法為何及各該被害人如何陷於錯誤而為財物之交付等
    關於構成詐欺罪嫌之犯罪事實，以及相關之證據資料等，經
    檢察官於99年8 月25日收受上揭裁定等情，有本院送達證書
    1 份在卷足稽，惟迄今亦未經檢察官具狀或提出任何證據資
    料為補正。
四、綜上，本院認為檢察官對於原起訴書犯罪事實欄一中關於附
    表（一）編號第一、二、三、五、六、七、八、九、十一、
    十二、十四、十五、十六、十七、十八、十九、二十、二一
    、二二、二三、二四、二七、二八、二九、三十、三一、三
    五、三六、三八號及附表（二）編號第二、三、十號之犯罪
    事實，所提出之證明方法，仍顯不足認定被告等人有成立前
    揭附表（一）各該編號及附表（二）各該編號所示犯罪之可
    能，此外，並無其他證據資料足以證明被告等人有檢察官所
    指上揭附表（一）各該編號所示之詐欺取財罪嫌及附表（二
    ）各該編號所示之詐欺取財未遂罪嫌。檢察官於原起訴書犯
    罪事實欄第一段中僅提及被告等人係以加入天顏坊公司及印
    月新公司為詐騙內容，而上揭附表（一）各該編號及附表（
    二）編號二號所示之詐騙公司名稱卻非上揭二公司，兒戲「
    克麗緹娜緣家族」，甚且附表（二）編號三及十號均無相關
    聯犯罪情節之記載，顯見檢察官就此部分被告等之犯罪事實
    並未提出證據資料，及證明方法，依據上揭法院辦理刑事訴
    訟案件應行注意事項第95點規定之意旨，可認檢察官所指出
    之證明方法顯不足認定被告等人有成立此部分犯罪之可能；
    又本院上開補正裁定於99年8 月25日送達予檢察官，惟迄今
    已逾期仍未補正，已如前述，爰依刑事訴訟法第161 條第2
    項之規定，裁定如主文。
中    華    民    國    99    年    10    月    4     日
                  刑事第九庭  審判長  法  官  楊惠芬
                                      法  官  邱忠義
                                      法  官  劉兆菊
以上正本證明與原本無異。
如不服本裁定，應於裁定送達後5日內向本院提出抗告狀。
中    華    民    國    99    年    10    月    5     日
                                      書記官  劉雅文

司法院資訊處製作；財團法人民間司法改革基金會備份。
